最高法院民事裁定　　　　　　　　　　111年度台上字第100號
上　訴　人　熊美玉
訴訟代理人　雷皓明律師
被 上訴 人　熊瑜婷
訴訟代理人　范志誠律師
上列當事人間請求不動產所有權移轉登記事件，上訴人對於中華
民國110年5月19日臺灣高等法院第二審判決（109年度上字第142
4號），提起上訴，本院裁定如下：
    主  文
上訴駁回。
第三審訴訟費用由上訴人負擔。
    理  由
    按上訴第三審法院，非以原判決違背法令為理由，不得為之
。又提起上訴，上訴狀內應記載上訴理由，其以民事訴訟法第46
9 條所定事由提起第三審上訴者，應於上訴狀內表明原判決所違
背之法令及其具體內容、暨依訴訟資料合於該違背法令之具體事
實。其依同法第469條之1規定提起上訴者，並應具體敘述為從事
法之續造、確保裁判之一致性或其他所涉及之法律見解具有原則
上重要性之理由。同法第467條、第470條第2 項分別定有明文。
而依同法第468 條規定，判決不適用法規或適用不當者，為違背
法令；依同法第469 條規定，判決有該條所列各款情形之一者，
為當然違背法令。是當事人提起第三審上訴，如合併以同法第46
9條及第469條之1 之事由為上訴理由時，其上訴狀或理由書應表
明該判決所違背之法令條項，有關之司法院解釋、憲法法庭裁判
，或成文法以外之習慣或法理等及其具體內容，暨係依何訴訟資
料合於該違背法令之具體事實，並具體敘述為從事法之續造、確
保裁判之一致性或其他所涉及之法律見解具有原則上重要性之理
由。如未依上述方法表明，或其所表明者與上開法條規定不合時
，即難認為已合法表明上訴理由，其上訴自非合法。
    本件上訴人對於原判決提起第三審上訴，雖以該判決違背法
令為由，惟核其上訴理由狀所載內容，係就原審取捨證據、認定
事實之職權行使所論斷：上訴人為被上訴人之母，於民國103 年
12月3日將坐落桃園市○○區○○段000○00地號土地及其上門牌
號碼同區○○街00巷00號房屋（下稱系爭房地），以買賣為原因
移轉登記予被上訴人。上訴人雖主張兩造於106年11月9日口頭約
定被上訴人應將系爭房地移轉登記予上訴人（下稱系爭口頭約定
），惟其於是日向被上訴人為上開內容之要約時，被上訴人表示
上訴人應償還其就系爭房地所為貸款（含已清償及尚未清償部分
）及已繳稅費，始同意移轉登記等語，係變更上訴人之要約而為
承諾，依民法第160條第2項規定，視為拒絕原要約而為新要約，
上訴人未立時承諾，被上訴人之要約失其效力，是兩造就系爭口
頭約定並未達成合意。縱兩造事後曾委託訴外人方維磊辦理系爭
房地移轉登記事宜，或上訴人曾向銀行申辦貸款，然兩造就上訴
人應償還貸款、該貸款金額若干及償還方式等契約重要之點均未
達成合意，亦難認兩造就系爭房地之移轉登記事宜已成立契約。
是上訴人依系爭口頭約定，請求被上訴人移轉登記系爭房地，難
謂有據等情，指摘為不當，並就原審命為辯論及已論斷者，泛言
謂為違法，而非表明該判決所違背之法令及其具體內容，暨依訴
訟資料合於該違背法令之具體事實，更未具體敘述為從事法之續
造、確保裁判之一致性或其他所涉及之法律見解具有原則上重要
性之理由，難認其已合法表明上訴理由。依首揭說明，應認其上
訴為不合法。
    據上論結，本件上訴為不合法。依民事訴訟法第481 條、第
444條第1項、第95條、第78條，裁定如主文。 
中    華    民    國   111    年    5     月    5     日
                      最高法院民事第二庭
                          審判長法官  高  孟  焄  
                                法官  蘇  芹  英  
                                法官  邱  璿  如  
                                法官  徐  福  晋  
                                法官  彭  昭  芬  
本件正本證明與原本無異
                                      書  記  官
中    華    民    國   111    年    5     月    10    日